【裁判字號】    98,交訴,26
【裁判日期】    980331
【裁判案由】    過失致死
【裁判全文】
臺灣板橋地方法院刑事判決              98年度交訴字第26號
公  訴  人  臺灣板橋地方法院檢察署檢察官
被      告  甲○○
選任辯護人  金學坪律師
            簡欣儀律師
上列被告因過失致死案件，經檢察官提起公訴（98年度調偵字第
96號），因被告於本院準備程序中就被訴事實為有罪之陳述，本
院告知被告簡式審判程序之旨，並聽取當事人、辯護人之意見後
，合議庭裁定改由受命法官獨任依簡式審判程序進行，判決如下
：
    主  文
甲○○因過失致人於死，處有期徒刑伍月，如易科罰金，以新臺
幣壹仟元折算壹日。緩刑貳年。
    事  實
一、甲○○於民國97年9 月3 日晚上10時55分許，駕駛車牌號碼
    6778-MN 號自用小客車，沿臺北縣三峽鎮○○路○ 段往三峽
    方向行駛，行經三峽鎮○○路○ 段165 號「大埔加油站」時
    ，本應注意車前狀況，並隨時採取必要之安全措施，而依當
    時天候晴、夜間有照明、視距良好、柏油路面乾燥、路況正
    常、並無障礙物或其他缺陷，且依其智識、能力，並無不能
    注意之情形，竟疏未注意，適林弘原騎乘車牌號碼LP7-223
    號重型機車，從三峽鎮○○路○ 段165 號（即「大埔加油站
    」出口處）與三峽鎮○○路○ 段之交岔路口行駛而來，亦疏
    未注意進入車道時，應讓行進中之車輛優先通行，而與甲○
    ○所駕駛之上開自用小客車發生擦撞，致林弘原人車倒地，
    因而受有下頷骨枝閉鎖性骨折、創傷性血胸及氣胸、創傷性
    休克等傷害，經送醫急救，於97年9 月4 日凌晨4 時35分許
    因急救無效而死亡。甲○○於肇事後留在現場，於有偵查犯
    罪職權之機關或公務員僅知悉犯罪事實，尚不知犯罪人為何
    人前，即向前來現場處理之員警坦承肇事而接受裁判。
二、案經林弘原之父乙○○訴由臺北縣政府警察局三峽分局報請
    臺灣板橋地方法院檢察署檢察官偵查後提起公訴。
    理  由
一、按本案被告甲○○所犯係死刑、無期徒刑、最輕本刑為3 年
    以上有期徒刑以外之罪，其於準備程序就前揭被訴事實為有
    罪之陳述，經受命法官告知簡式審判程序之旨，並聽取其與
    公訴人、辯護人之意見後，本院認無不得或不宜改依簡式審
    判程序進行之處，爰依刑事訴訟法第273 條之1 第1 項、第
    284 條之1 之規定，裁定本件由受命法官獨任進行簡式審判
    程序，合先敘明。
二、前揭事實，業據被告於本院審理中坦承不諱，核與被害人林
    弘原之父即告訴人乙○○於警詢時指訴之情節相符，並有道
    路交通事故現場圖、道路交通事故調查報告表（一）、（二
    ）、現場照片24張、臺北縣政府警察局三峽分局現場堪察報
    告暨車禍勘查照片12張、監視錄影帶翻拍照片4 張、長庚紀
    念醫院97年9 月4 日診斷證明書1 紙在卷可稽（見97年度偵
    字第27053 號卷第13至27、38至44頁、97年度相字第1125號
    卷第20頁）。又被害人林弘原因本件車禍發生碰撞後人車倒
    地，因而受有下頷骨枝閉鎖性骨折、創傷性血胸及氣胸、創
    傷性休克等傷害，經送醫急救無效而死亡之事實，亦經臺灣
    板橋地方法院檢察署檢察官督同檢驗員相驗明確，製有相驗
    筆錄、相驗屍體證明書、檢驗報告書及相驗照片在卷足憑（
    見97年度相字第1125號卷第40至58頁），足認被告上開自白
    核與事實相符。按汽車行駛時，駕駛人應注意車前狀況，並
    隨時採取必要之安全措施，道路交通安全規則第94條第3 項
    定有明文。被告於上開時、地駕駛自用小客車，本應注意遵
    守上開規定，而依當時天候晴、夜間有照明、路面乾燥無缺
    陷、無障礙物、視距良好等情，有上開道路交通事故調查報
    告表各項記載足供參考，依當時情形顯無不能注意之情事，
    被告竟疏未注意車前狀況，隨時採取必要之安全措施，致所
    駕駛之上開自用小客車不慎與被害人發生擦撞，使被害人傷
    重不治死亡，被告就本件車禍之發生顯有過失，其過失行為
    與被害人之死亡結果間，亦有相當因果關係。另查，被害人
    對於本件車禍之發生，雖有起駛前未顯示方向燈，未讓行進
    中車輛優先通行，違反道路交通安全規則第89條第1 項第6
    款規定之過失，然被告就本件車禍之發生既有如前所述未注
    意車前狀況，並隨時採取必要安全措施之過失，自不能因被
    害人亦有過失，即解免被告之罪責。又本案經臺灣板橋地方
    法院檢察署檢察官送請臺灣省臺北縣區車輛行車事故鑑定委
    員會鑑定本件肇事原因，鑑定結果亦為：「林弘原，路外起
    駛未注意未讓行進中車輛先行，為肇事主因。甲○○駕駛自
    用小客車，未注意車前狀況，為肇事次因」，有該委員會97
    年12月3 日北縣鑑字第971497號鑑定意見書附卷可憑（見98
    年度調偵字第96號卷第3 、4 頁），益徵被告就本件車禍之
    發生確有過失無疑。綜上所述，本件事證明確，被告犯行堪
    予認定。
三、按刑法上之業務，係指個人基於其社會地位繼續反覆所執行
    之事務，包括主要業務及其附隨之準備工作與輔助事務在內
    ，此項附隨之事務，並非漫無限制，必須與其主要業務有直
    接、密之關係者，始可包含在業務概念中，而認其屬業務之
    範圍（最高法院89年臺上字第8057號判例意旨參照）。本件
    被告於本院審理時否認其係以駕駛汽車為業務，供稱其僅係
    家族企業（即歡礬生物科技股份有限公司）之名義負責人，
    平常負責在家接聽電話及看管工廠，並無負責運送廢五金等
    語（見本院卷第35頁反面），經查，本件案發時間係晚上10
    時55分許，被告所駕駛者係其所有之自用小客車，並非作為
    送貨或運送廢五金之公司小貨車，所辯肇事之自用小客車僅
    供其代步使用等語，衡情尚屬可採，而此等利用汽車為代步
    工具之社會活動，所在多有，洵難一概認屬執行業務之範疇
    ，公訴人未能舉證證明被告上開駕車代步之行為，與其為公
    司送貨之主要業務有何直接、密切之關係，復查無證據足認
    被告當時駕駛上開自用小客車確係在從事主要或附隨業務，
    尚難率斷被告為從事業務之人。是核被告所為，係犯刑法第
    276 條第1 項之過失致死罪。公訴人認被告係涉犯刑法第27
    6 條第2 項之業務過失致死罪，依前揭說明，尚有未恰，惟
    其社會基礎事實既屬同一，爰於踐行告知程序後，逕變更起
    訴之法條。又被告於肇事後，留在現場等候警員到場處理，
    嗣於有偵查犯罪權限之機關、人員知悉其犯罪前，當場向到
    場警員承認其為肇事人而自首之，此有臺北縣政府警察局三
    峽分局道路交通事故肇事人自首情形記錄表1 紙可稽（見97
    年度相字第1125號卷第21頁），嗣並接受裁判，符合自首之
    規定，依刑法第62條前段之規定減輕其刑。爰審酌被告駕駛
    自用小客車，本應謹慎注意遵守交通規則，以維其他參與道
    路交通者之安全，竟未注意車前狀況並隨時採取必要安全措
    施，即貿然前行而撞擊被害人，致被害人因而傷重死亡，使
    被害人之家屬遭受無法彌補之傷痛，兼衡被告素行、過失程
    度、肇事後已坦承犯行，並與被害人家屬達成和解，有調解
    筆錄1 份在卷可稽（見本院卷第32、33頁），致力降低其犯
    罪後所造成之損害等一切情狀，量處如主文所示之刑，並諭
    知易科罰金之折算標準，以資懲儆。末查，被告前未曾受有
    期徒刑以上刑之宣告，有臺灣高等法院被告前案紀錄表在卷
    可稽，僅因一時疏失，偶罹刑典，事後已坦承犯行，深具悔
    意，且業與被害人家屬達成民事和解，諒其經此偵審程序及
    刑之宣告後，當知所警惕而無再犯之虞，本院認其所受之宣
    告刑以暫不執行為適當，爰併予宣告緩刑2 年，以啟自新。
據上論斷，應依刑事訴訟法第273 條之1 第1 項、第299 條第1
項前段、第300 條，刑法第276 條第1 項，第62條前段、第41條
第1 項前段、第74條第1 項第1 款，刑法施行法第1 條之1 ，判
決如主文。
本案經檢察官鄭潔如到庭執行職務。
中    華    民    國    98    年     3    月    31    日
                   交通法庭  法  官  錢衍蓁
上列正本證明與原本無異。
如不服本判決，應於判決送達後10日內敘明上訴理由，向本院提
出上訴狀 (應附繕本) ，上訴於臺灣高等法院。其未敘述上訴理
由者，應於上訴期間屆滿後20日內向本院補提理由書「切勿逕送
上級法院」。
                             書記官  劉靜慧
中    華    民    國    98    年    3     月    31    日
附錄本案論罪科刑法條全文：
中華民國刑法第276條
（過失致死罪）
因過失致人於死者，處2 年以下有期徒刑、拘役或2 千元以下罰
金。
從事業務之人，因業務上之過失犯前項之罪者，處5 年以下有期
徒刑或拘役，得併科3 千元以下罰金。


司法院資訊處製作；財團法人民間司法改革基金會備份。
